【裁判字號】    94,上,343
【裁判日期】    950705
【裁判案由】    確認委任關係不存在
【裁判全文】
臺灣高等法院臺中分院民事判決           94年度上字第343號
上  訴  人  丁○○
訴訟代理人  林見軍律師
複  代理人  甲○○
被  上訴人  乙○○
訴訟代理人  吳天富律師
被  上訴人  騏加股份有限公司
法定代理人  丙○○
上列當事人間確認委任關係不存在事件，上訴人對於中華民國94
年9月14日臺灣彰化地方法院93年度訴更字第6號第一審判決提起
上訴，本院於民國95年6月21日言詞辯論終結，玆判決如下：
    主  文
上訴駁回。
第二審訴訟費用由上訴人負擔。
    事實及理由
一、按公司與董事間訴訟，除法律另有規定外，由監察人代表公
    司，股東會亦得另選代表公司為訴訟之人。公司法第二百十
    三條定有明文。上訴人為被上訴人騏加股份有限公司（下稱
    騏加公司）之董事，查，被上訴人騏加公司於民國（下同）
    93年8月16日召開臨時股東會推派監察人丙○○代表騏加公
    司為本案之訴訟代理人應訴一節，業據證人即騏加公司股東
    黃文權到庭證述略謂：確有收到開會通知及召開臨時會之事
    ，有提議由丁○○、丙○○任管理人，是用討論的方式來決
    定等語（見原審卷46、47頁），且有騏加公司股東臨時會之
    會議記錄可稽（見原審卷13、14頁），堪認騏加公司確有選
    任丙○○代表該公司為本件訴訟之法定代理人，被上訴人乙
    ○○所辯：伊及訴外人陳淑美未參加，不合法定程序，故該
    次會議不生效力云云，尚無足採。又被上訴人騏加公司未於
    言詞辯論期日到場，核無民事訴訟法第三百八十六條所列各
    款情形，爰依上訴人之聲請，由其一造辯論而為判決，均合
    先敘明。
二、上訴人主張：上訴人於86年11月間，與被上訴人乙○○及訴
    外人陳淑美、丙○○、黃文權、許麗菊、劉秋香共七人集資
    新台幣（下同）300萬元設立被上訴人騏加公司，並選任上
    訴人為董事長，任期應至89年11月6日止，而訴外人黃文權
    、丙○○為董事，被上訴人乙○○則任監察人之職。各該股
    東原有登記之持股比例為被上訴人乙○○500股、訴外人陳
    淑美250股（夫妻合計750股），丁○○600股、許麗菊150股
    （夫妻合計750股），丙○○500股、劉秋香250股（夫妻合
    計750股），黃文權750股。7位股東基於情誼及信賴關係，
    將公司帳務及行政業務交於被上訴人乙○○處理。惟被上訴
    人乙○○竟假藉職務之便，於88年1月12日委託其掌控之會
    計事務所，以不法手段逕自變更董事長職位至其名下，其配
    偶陳淑美亦隨之篡繼為董事，嗣為股東所知悉，但各股東為
    免擴大紛爭影響公司正運作，未加深究。至91年3月底，因
    被上訴人騏加公司辦理貸款之需，且被上訴人乙○○之董事
    長任期於91年1月11日屆滿，上訴人向有關單位申請相關資
    料，發現被上訴人乙○○已於91年3月26日，在未依公司法
    進行法定程序之情形下，以不實之股東臨時會議記錄、董事
    會議記錄等資料，送交會計事務所登記完竣以連任董事長職
    位，且各該股東原有登記之持股比例，亦於88年1月間遭被
    上訴人乙○○私自變更為：上訴人200股、被上訴人乙○○
    1200股、訴外人黃文權200股、丙○○200股、陳淑美850股
    、許麗菊150股、劉秋香200股。被上訴人乙○○上開不法行
    為並經台灣彰化地方法院（下稱彰化地院）93年度訴字第
    966號、本院94年度上訴字第1368號刑事判決行使偽造私文
    書罪在案等情，求為命：確認被上訴人乙○○與騏加公司間
    ，自88年1月12日起至94年3月24日止之董事兼董事長委任關
    係不存在之判決。
三、被上訴人乙○○則以：上訴人確認被上訴人乙○○與被上訴
    人騏加公司間，自88年1月12日起至94年3月24日止之董事兼
    董事長委任關係不存在，已逾上開期間，無確認訴訟之必要
    。而被上訴人騏加公司由上訴人出資35萬元、訴外人丙○○
    出資70萬元，其餘資金均為被上訴人乙○○出資，湊足其餘
    之人共7人而成立，由會計事務所配置各股東之股份及股款
    ，均與實際出資額不相符，嗣於88年1月間為縮小營業，經
    全體股東同意調整股數為：上訴人200股、被上訴人乙○○
    1200股、訴外人黃文權200股、丙○○200股、陳淑美850股
    、許麗菊150股、劉秋香200股。上訴人並簽署之董事願任同
    意書表明其擔任騏加公司董事，任期為91年3月25日至94年3
    月24日，被上訴人乙○○被推為董事長程序完全合法，並無
    偽造文書之情事等語，資為抗辯。
四、按確認法律關係之訴，非原告有即受確認判決之法律上利益
    者，不得提起之，民事訴訟法第二百四十七條第一項前段定
    有明文。又確認法律關係成立或不成立之訴，以確認現在之
    法律關係為限，如已過去或將來應發生之法律關係，則不得
    為此訴之標的（最高法院著有49年臺上字第1813號判例參照
    ）。而為訴訟標的之法律關係是否存在，係以事實審言詞辯
    論終結時為準。所謂過去之法律關係，指過去曾經成立或不
    成立之法律關係，因情事變更，該過去之法律關係現已不復
    存在之情形而言。查，原審言詞辯論係於94年8月31日終結
    ，有該筆錄可稽。上訴人請求確認被上訴人乙○○與被上訴
    人騏加公司間自88年1月12日起至94年3月24日止之董事兼董
    事長委任關係不存在，顯以過去之法律關係，作為確認之訴
    之標的，依前開說明，即於法不合。則上訴人請求傳訊陳淑
    美、丙○○、許麗菊、劉秋香、黃文權證明被上訴人乙○○
    偽造股東臨時會議紀錄，核無必要。
五、綜上所述，上訴人請求確認被上訴人乙○○與騏加公司間自
    88年1月12日起至94年3月24日止之董事兼董事長委任關係不
    存在，係以過去之法律關係，作為確認之訴之標的，於法不
    合，自應予以駁回。原審為上訴人敗訴判決，理由雖不同，
    但結果並無二致，仍應維持。上訴論旨，求予廢棄，為無理
    由。末查，雖被上訴人乙○○88年1月12日擅自變更董事長
    職位至其名下乙節，經上訴人提出告訴，經彰化地院93年度
    訴字第966號、本院94年度上訴字第1368號刑事判決行使偽
    造私文書罪在案，乃係被上訴人乙○○行使偽造私文書應負
    刑事責任之事項，與被上訴人乙○○及騏加公司間自88年1
    月12日起至94年3月24日止之董事兼董事長委任關係已成過
    去，並無影響，自難以此為有利上訴人之認定。本件事證已
    臻明確，兩造其餘攻擊防禦方法及舉證，核與本件判決結果
    不生影響，無庸逐一論列，併此敘明。
據上論結，本件上訴為無理由，依民事訴訟法第四百四十九條第
二項、第七十八條，判決如主文。
中    華    民    國    95    年     7     月    5     日
                      民事第一庭審判長法  官  吳火川
                                      法  官  陳繼先
                                      法  官  饒鴻鵬
以上正本係照原本作成。
如對本判決上訴，須於收受判決送達後二十日內向本院提出上訴
書狀，其未表明上訴理由者，應於提出上訴後二十日內向本院提
出上訴理由書 (須按他造人數附具繕本)。
上訴時應提出委任律師為訴訟代理人之委任狀。具有民事訴訟法
第四百六十六條之一第一項但書或第二項之情形為訴訟代理人者
，另應附具律師及格證書及釋明委任人與受任人有該條項所定關
係之釋明文書影本。
                                      書記官  陳如慧
中    華    民    國    95    年    7     月    6     日
                                                      Ｈ


司法院資訊處製作；財團法人民間司法改革基金會備份。
